臺灣桃園地方法院民事裁定　　　　　100年度消債更字第115號
聲　請　人
即　債務人　蔡麗君
代　理　人　李宏文律師
上列聲請人因消費者債務清理事件聲請更生，本院裁定如下：
    主  文
債務人蔡麗君自中華民國一百年十月二十五日十二時起開始更生
程序。
命司法事務官進行本件更生程序。
    理  由
一、按法院開始更生程序之裁定，應載明其年、月、日、時，並
    即時發生效力。又法院裁定開始更生或清算程序後，得命司
    法事務官，進行更生或清算程序，必要時，得選任律師、會
    計師或其他適當之自然人或法人一人為監督人或管理人，消
    費者債務清理條例第45條第1項、第16條第1項分別定有明文
    。
二、本件聲請意旨略以：聲請人於消費者債務清理條例施行後，
    雖於民國97年10月間曾與最大債權金融機構南山人壽保險股
    份有限公司（下稱南山人壽公司）協商清償方案，惟南山人
    壽公司以其資產大於負債為由而協商不成立。然聲請人所有
    門牌號碼桃園縣楊梅市○○路○ 段49巷16弄14號之房屋，經
    鑑定價值僅200 餘萬元，不敷清償抵押債權，並無所謂資產
    大於負債之情事。且協商當時，聲請人每月收入僅約新臺幣
    （下同）13,000元，根本無力繳付積欠南山人壽公司之房屋
    貸款，遑論尚有3 名子女須扶養，生活開銷已高過收入。聲
    請人現為早餐店臨時工，每月平均收入約為15,000元，加計
    領有中低收入戶補助4,500 元，以聲請人之收入狀況，顯有
    不能清償債務之情事，又其無擔保或無優先權之債務總額未
    逾1,200 萬元，亦未經法院裁定開始清算程序或宣告破產，
    爰依法聲請更生等語。
三、經查：
  (一)聲請人所主張之上開事實，業具其提出財產及收入狀況說明
    書、債權人清冊、財團法人金融聯合徵信中心當事人綜合信
    用報告、全國財產稅總歸戶財產清單、財政部臺灣省北區國
    稅局98、99年度綜合所得稅各類所得資料清單、在職證明、
    電費收據、電信費收據、戶籍謄本、本院民事執行處拍賣公
    告通知、前置協商不成力通知書影本等件為證，核與其陳述
    相符。
  (二)聲請人業已於97年10月間踐行以書面向最大債權金融機構南
    山人壽公司請求共同協商債務清償方案之協商程式，雖最終
    前置協商不成立之理由為：「閒置不動產價值大於消費性債
    務總額」，惟依聲請人所負欠金融機構債權人債務總額為3,
    061,630元（有擔保債務金額2,787,000元，餘為無擔保債務
    ），以聲請人名下僅有上開不動產1 筆，且經本院民事執行
    進行第3次減價拍賣程序後之最低拍賣價格僅2,113,000元，
    據此反推未減價拍賣前之鑑定價格應未超過上揭負債總額，
    足見聲請人之財產並無大於消費性債務總額，此有上開債權
    人清冊、財團法人金融聯合徵信中心當事人綜合信用報告、
    全國財產稅總歸戶財產清單及本院民事執行處拍賣公告通知
    在卷可稽（見本院卷第11至15、23、24頁），是聲請人主張
    於協商當時並無資產大於負債之情事，堪信為真。
  (三)聲請人主張其目前任職早餐店臨時工，每月工資約15,000元
    ，加計領有中低收入戶補助4,500元，每月平均收入為195,0
    00元，此有上開98、99年度綜合所得稅各類所得資料清單及
    在職證明附卷為憑（見本院卷第16、17、18頁），核無虛報
    之情，應可採信。又聲請人雖主張其每月生活必要支出為22
    ,400元（含交通費500元、水電瓦斯費1,500元、電話費400
    元及子女學費、餐費、家庭生活雜支費計20,000元），加計
    扶養3名子女即徐藝瑄、徐藝庭、徐子曜（出生別81 年、82
    年、85年）之扶養費11,000元。然此，姑不論聲請人此揭所
    列之費用數額已超出其每月可獲得收入總額，已無從平衡收
    支狀況而不切實，惟衡情聲請人之前夫徐文星現於臺北監獄
    服刑，無法分擔其子女扶養費之情況，此有該子女之戶籍謄
    本及在監執行證明書在卷可按（見本院卷第21、22、30頁）
    ，復參行政院內政部所公告99年度臺灣省（含桃園縣）平均
    每人每月最低生活費9,829 元之標準，以聲請人現今收入狀
    況欲支付其每月基本生活費用及單獨扶養3 名子女之扶養費
    ，已明顯不足，遑論有何餘力可資清償上開債務，是聲請人
    主張其收入無足以清償其債務，應為可信。再者，參諸聲請
    人所提出之全國財產稅總歸戶財產清單所示（見本院卷第15
    頁），其名下雖有上開不動產及投資項目各1 筆，惟該不動
    產刻經抵押權人南山人壽公司聲請本院以100 年度司執字第
    11459 號強制執行事件實施拍賣中，即便得以順利拍出並換
    價，然依一般強制執行實務於優先清償抵押債權後，通常應
    無賸餘金額可再分配予其他普通債權，抑或受分配之金額微
    少，且該筆投資財產之價值僅約10,000元，明顯不足以清償
    聲請人所負無擔保債務。
四、綜上所述，堪認本件聲請人確有不能清償債務之情事。此外
    ，本件又查無聲請人有消費者債務清理條例第6條第3項、第
    8 條或第46條各款所定駁回更生聲請之事由存在，則聲請人
    聲請更生，應屬有據，並依首揭規定命司法事務官進行本件
    更生程序，爰裁定如主文所示。
中    華    民    國   100    年    10    月    18    日
                  民事第一庭  法  官  華奕超
上為正本係照原本作成。
本裁定不得抗告。
本裁定已於100年10月25日12時公告。
中    華    民    國   100    年    10    月    21    日
                              書記官  谷貞豫